臺灣高雄地方法院刑事裁定
111年度毒聲字第126號
聲  請  人  臺灣高雄地方檢察署檢察官
被      告  丁竑睿



上列被告因違反毒品危害防制條例案件，經檢察官聲請送觀察、
勒戒（110年度毒偵字第3712號），本院裁定如下：
    主  文
丁竑睿施用第二級毒品，令入勒戒處所觀察、勒戒，其期間不得
逾貳月。
    理  由
一、聲請意旨如附件聲請書所載。　　
二、本件法律適用說明
㈠、按犯毒品危害防制條例第10條之罪者，檢察官應聲請法院裁
    定，令被告入勒戒處所觀察、勒戒，其期間不得逾二月，毒
    品危害防制條例第20條第1項定有明文。
㈡、又毒品危害防制條例第24條之緩起訴所附戒癮治療之執行，
    係以社區醫療（機構外醫療體系）處遇替代監禁式治療，使
    施用毒品者得繼續正常家庭及社會生活，尚非集中於勒戒處
    所，受監所矯正、管理，仍難脫其「收容」或「處罰」外觀
    者，所可比擬，於機構外之戒癮治療難達其成效時，再施以
    機構內之強制處遇，亦屬循序漸進之合理矯正方式。而依毒
    品危害防制條例第24條第2項之規定，若撤銷緩起訴處分後
    ，係由檢察官依法「繼續偵查或起訴」（與修正前所定之「
    依法追訴」不同），亦即仍有現行條文第20條觀察、勒戒（
    強制戒治）制度之適用，俾利以機構內之處遇方式協助其戒
    除毒癮，同時仍再得為不同條件或期限之多元附條件緩起訴
    處分，法既無明文「戒癮治療執行完畢3年內再犯，檢察官
    即應起訴」之規定，則戒癮治療之緩起訴處分與「觀察、勒
    戒或強制戒治」之處遇已無法等同視之。是被告因施用毒品
    罪，經檢察官為附命戒癮治療之緩起訴處分確定，且已完成
    所命履行之戒癮治療，期滿未經撤銷，於毒品危害防制條例
    修正後，不得視為事實上已接受等同「觀察、勒戒或強制戒
    治」之處遇執行完畢，若戒癮治療並未完成，緩起訴經撤銷
    ，更無從論以已有觀察、勒戒執行完畢之效果，均仍需先依
    修正後毒品條例第20條第1項、第2項規定進行「觀察、勒戒
    或強制戒治」程序，不得逕行起訴（最高法院109年度台上
    大字第3536號裁定意旨揭示之多數說見解、最高法院110年
    度台非字第98號判決意旨、110年度台上字第2096號案件經
    由徵詢程序達成統一見解意旨參照）。
三、經查：　　　　　　　　　　
㈠、被告丁竑睿於民國110年11月5日晚上10時許，在高雄市○鎮區
    ○○○路000號住處內，以將第二級毒品甲基安非他命置入玻璃
    球燒烤後吸食煙霧之方式，施用甲基安非他命1次乙節，業
    據被告於偵查中坦承不諱，且其於110年11月9日10時52分許
    為臺灣高雄地方檢察署（下稱高雄地檢署）觀護人室採尿人
    員採集尿液送驗，經台灣檢驗科技股份有限公司先以EIA酵
    素免疫分析法為初步檢驗，再以GC/MS氣相層析/質譜儀法確
    認檢驗結果，確呈安非他命及甲基安非他命陽性反應，安非
    他命檢出濃度為4360ng/ml、甲基安非他命檢出濃度為>6000
    （30760）ng/ml等情，有該公司110年11月24日濫用藥物檢
    驗報告（檢體編號：000000000號）及高雄地檢署施用毒品
    犯尿液檢體監管紀錄表（尿液檢體編號：000000000號）各1
    份在卷可憑，足認被告上開任意性自白與事實相符。本件事
    證明確，被告於前揭時間地點施用第二級毒品甲基安非他命
    之事實，堪可認定。
㈡、被告從不曾因施用毒品，接受觀察、勒戒或強制戒治之執行
    ，雖其於107年間因施用毒品案件，經高雄地檢署檢察官以1
    07年度毒偵字第2645號為附命完成戒癮治療之緩起訴處分確
    定，緩起訴期間為107年12月10日起至108年12月9日止，惟
    被告於緩起訴期間內故意更犯有期徒刑以上之罪，經同署檢
    察官於以108年度撤緩字第261號撤銷上開緩起訴處分；復於
    109、110年間因施用毒品案件，經高雄地檢署檢察官分別以
    109年度毒偵字第3211號、110年度毒偵字第710號為附命完
    成戒癮治療之緩起訴處分確定，緩起訴期間分別為自110年4
    月2日起至111年4月1日止及自110年9月17日起至111年9月16
    日止，被告完成戒癮治療，經該署觀護人分別於110年9月7
    日以110年度緩護療字第128號及於110年10月8日以110年度
    緩護療字第322號履行完成結案，惟被告於上揭緩起訴期間
    內有再犯本件施用第二毒品犯行及違背預防再犯所為之必要
    命令（採尿檢驗結果呈安非他命、甲基安非他命陽性反應）
    等事實，經同署檢察官於以108年度撤緩字第508號、108年
    度撤緩字第509、511號撤銷上開緩起訴處分等情，有撤銷緩
    起訴處分書及臺灣高等法院被告前案紀錄表等件在卷可參。
    揆諸前揭說明，戒癮治療無論是否履行完畢，均無從認為被
    告事實上已接受等同「觀察、勒戒或強制戒治」執行完畢之
    處遇。本次應屬被告之「初犯」，而有毒品危害防制條例第
    20條第1項規定，給予適用觀察、勒戒之機會。
㈢、再者，毒品危害防制條例所規定之「觀察、勒戒」程序，係
    針對受處分人所為保安處分，目的在戒除行為人施用毒品身
    癮及心癮，以達教化與治療之目的，其立法意旨在幫助施用
    毒品者戒毒，性質上為一療程，而非懲罰，並屬強制規定，
    除檢察官審酌個案情形，依同條例第24條第1項為附命完成
    戒癮治療之緩起訴處分外，凡經檢察官聲請法院裁定將被告
    送勒戒處所觀察、勒戒者，法院僅得就其聲請審查被告是否
    有施用毒品之行為，以及被告是否為「初犯」或為觀察、勒
    戒、強制戒治執行完畢後「3年後再犯」而為准駁之裁定，
    並無自由斟酌以其他方式替代或得以其他原因免予執行之權
    。又是否給予被告為附命完成戒癮治療之緩起訴處分，屬刑
    事訴訟法第253條之1第1項及第253條之2第1項第6款特別賦
    予檢察官之職權，非法院所得審酌，且此非「觀察、勒戒」
    前置處分，亦與被告刑責之追訴要件無關，檢察官自無義務
    說明為何不給予被告戒癮治療之緩起訴處分。法院縱使審查
    其裁量有無違法，也僅在卷證資料所示證物中審酌，而為最
    低限度之審查，即此部分為檢察官之裁量，必須予以尊重。
㈣、本件聲請書載明被告前經高雄地檢署檢察官為附命完成戒癮
    治療之緩起訴處分，惟於緩起訴期間內，至高雄地檢署觀護
    人室履行接受不定期尿液檢驗之條件後，其檢驗結果呈安非
    他命、甲基安非他命陽性反應，顯見被告處於得任意與外界
    接觸之環境，欠缺相關強而有力之約束機制，面對隨時垂手
    可得之毒品誘惑，難以期待被告有戒除毒癮之自律及決心，
    是認不宜擇以戒癮治療緩起訴之處遇模式（如附件），非無
    理由。本院依卷證資料所示，被告於109、110年間因施用毒
    品案件，業經高雄地檢署檢察官為附命戒癮治療之緩起訴處
    分，被告於緩起訴期間內，雖已完成戒癮治療，然其於緩起
    訴期間屆滿前仍再犯本件施用第二級毒品犯行而撤銷緩起訴
    處分，如前所述，可見被告戒癮治療成效不彰、自制力薄弱
    ，此次若再僅以寬鬆之社區性戒癮治療，已難期待其能完全
    戒絕毒癮。是以，檢察官考量本案具體情節，向本院聲請令
    被告入勒戒處所觀察、勒戒，以監禁式之治療方式，求短時
    間內隔絕被告之毒品來源，務使其專心戒除毒癮，而未依刑
    事訴訟法第253條之1規定對被告為附命完成戒癮治療之緩起
    訴處分，核其此部分職權之行使尚屬合法，形式上亦無裁量
    恣意或濫用之情，於法有據。
四、綜上所述，本件聲請為有理由，應予准許，依毒品危害防制
    條例第20條第1項，裁定如主文。　　
中　　華　　民　　國　　111 　年　　3 　　月　　14　　日
                  刑事第四庭    法　官  王俊彥
以上正本證明與原本無異。
如不服本裁定應於送達後5日內向本院提出抗告狀。
中　　華　　民　　國　　111 　年　　3 　　月　　14　　日
                                書記官  林水木